臺灣屏東地方法院刑事判決　　　　　　100年度簡上字第110號
上　訴　人
即　被　告　楊李美雲
上列上訴人因傷害案件，不服本院100 年度簡字第737 號中華民
國100 年5 月18日第一審簡易判決（聲請簡易判決處刑案號：10
0 年度偵字第2003號），提起上訴，本院管轄之第二審合議庭判
決如下：
    主  文
上訴駁回。
    事  實
一、楊李美雲為張玲瑛之侄女，2 人具有家庭暴力防治法第3 條
    第4 款所定之現為四親等以內旁系血親家庭成員關係。民國
    99年1 月19日9 時許，在張玲瑛位在屏東縣恆春鎮○○路興
    東巷1 之1 號住處前，因故雙方發生爭執，楊李美雲竟基於
    傷害之故意，以手抓扯張玲瑛頭髮之方式，致張玲瑛受有頭
    顱右顳部、左顳枕部瘀傷等傷害。
二、案經張玲瑛訴請臺灣屏東地方法院檢察署檢察官偵查後，聲
    請以簡易判決處刑。
    理  由
壹、證據能力方面：
    按傳聞法則之重要理論依據，在於傳聞證據未經當事人之反
    對詰問予以核實，乃予排斥，惟若當事人已放棄對原供述人
    之反對詰問權，於法院審判時表明同意該等傳聞證據可作為
    證據，基於證據資料愈豐富，愈有助於真實發現之理念，並
    貫徹刑事訴訟法修法加重當事人進行主義之精神，確認當事
    人對於證據能力有處分權之制度，傳聞證據經當事人同意作
    為證據，法院認為適當者，亦得為證據。本件上訴人即被告
    （下稱被告）楊李美雲於本院言詞辯論終結前，對於卷附具
    有傳聞證據性質之證據之證據能力，均已知其情，然未聲明
    異議，本院復斟酌各該證據並非非法取得，亦無證明力明顯
    過低之情形，以之作為證據，應屬適當，是依刑事訴訟法第
    159 條之5 第2 項規定，應認該等證據均得採為證據。
貳、實體方面：
一、訊據被告楊李美雲固不否認有於上揭時、地，與告訴人張玲
    瑛發生肢體衝突之事實，惟矢口否認有何傷害犯行，辯稱：
    當天我只是跟張玲瑛互相拉扯頭髮，沒有傷到張玲瑛的頭部
    ，張玲瑛要撞成這樣，我也沒辦法等語。經查：
  (一)被告與張玲瑛2 人於99年1 月19日9 時許，在張玲瑛位在屏
    東縣恆春鎮○○路興東巷1 之1 號住處前，因故雙方發生爭
    執，被告並曾以手抓扯張玲瑛頭髮之情，為被告所不否認（
    見本院卷第34頁正面），並經證人即被告之姪女李宜樺、證
    人即被告之弟媳李韓桶滿，及證人即李韓桶滿之鄰人潘恒源
    分別於本院審理時證述綦詳（依次見本院卷第30頁正、反面
    、第31頁反面至第32頁正面、第32頁反面），是此部分之事
    實，足堪認定。
  (二)被告雖否認其斯時拉扯張玲瑛頭髮，有造成張玲瑛前揭傷害
    之情事。惟告訴人張玲瑛前揭傷害，確係由被告所造成之情
    ，業經證人即告訴人張玲瑛陳明在卷（見99年度偵字第4083
    號卷，下稱4083號偵卷，第13頁）。又告訴人張玲瑛於99年
    1 月19日至南門醫院就診時，確實受有頭顱右顳部、左顳枕
    部瘀傷等傷害，亦有南門醫院診斷證明書1 紙存卷可憑（見
    4083號偵卷第39頁）。本院審酌告訴人張玲瑛前揭就診時間
    ，顯與其與被告發生爭執，遭被告拉扯頭髮後可能就醫之時
    間點吻合；且該傷勢及所在部位，亦與一般人遭人拉扯頭髮
    ，雙方互相拉扯、掙扎時所易產生之傷害程度、部位，均相
    符合，是由之足認告訴人張玲瑛前揭所述應係真實，且張玲
    瑛所受之前開傷害，確係因被告拉扯其頭髮所造成，亦堪認
    定。
  (三)被告固又主張，係因告訴人張玲瑛先以水潑伊，伊才會拉扯
    張玲瑛頭髮等語。然縱認被告此部分所陳為真，亦不得據之
    而正當化被告傷害張玲瑛之行為，是憑據被告此部分所辯，
    尚無從為其有利之認定。甚且，由被告此部分所述，反足堪
    認被告斯時拉扯張玲瑛頭髮之所為，係意在立即性之報復張
    玲瑛，故其當時確具傷害張玲瑛之犯意，殆可認定。
  (四)綜上，被告上揭所辯，核係事後圖卸之詞，並無可採信。事
    證明確，其傷害犯行洵可認定。
二、查被告楊李美雲為告訴人張玲瑛之侄女之情，業經證人李宜
    樺、李韓桶滿於本院證述明確（各見本院卷第30頁正、反面
    、第31頁正、反面），並有本院99年度家護字第212 號民事
    通常保護令在卷可按（見4083號偵卷第31頁），渠2 人具有
    家庭暴力防治法第3 條第4 款所定之現為四親等以內旁系血
    親家庭成員關係，被告所犯係屬家庭暴力防治法第2 條第2
    項之家庭暴力罪，惟該法並無刑罰之規定，被告之行為仍應
    依刑法之規定論罪科刑（聲請簡易判決處刑意旨就此漏未論
    究，由本院逕予補充）。被告傷害與其具四親等以內旁系血
    親家庭成員關係之告訴人張玲瑛，核其所為，係犯刑法第27
    7 條第1 項之普通傷害罪。
三、原審認被告罪證明確，因而適用刑法第277 條第1 項、第41
    條第1 項前段，刑法施行法第1 條之1 等規定，並審酌被告
    不思以理性方式解決糾紛，即對告訴人張玲瑛暴力相向，所
    為誠屬不該，惟念其無犯罪前科紀錄，有臺灣高等法院被告
    前案紀錄表在卷可按，堪認素行良好，暨衡其犯後態度、智
    識程度、家庭經濟狀況，及告訴人張玲瑛所受之傷勢尚屬輕
    微等一切情狀，量處拘役20日，並依其資力、職業及社會地
    位等節，諭知以新臺幣1,000 元折算1 日之易科罰金折算標
    準。經核原判決認事用法，均無不合，量刑亦屬允當。被告
    上訴意旨否認犯罪，指摘原判決不當，為無理由，應予駁回
    。
據上論結，應依刑事訴訟法第455 條之1 第1 項、第3 項、第36
8 條，判決如主文。
本案經檢察官鍾佩真到庭執行職務。
中    華    民    國   100    年    8     月    23    日
                  刑事第一庭    審判長法  官  徐美麗
                                      法  官  許瑜容
                                      法  官  薛侑倫
以上正本證明與原本無異。
不得上訴。
中    華    民    國   100    年    8     月    23    日
                                      書記官  溫訓暖
附錄本判決論罪科刑法條：
《刑法第277條》
傷害人之身體或健康者，處3 年以下有期徒刑、拘役或1 千元以
下罰金。
犯前項之罪因而致人於死者，處無期徒刑或7 年以上有期徒刑；
致重傷者，處3 年以上10年以下有期徒刑。